【裁判字號】    98,婚,725
【裁判日期】    981014
【裁判案由】    離婚
【裁判全文】
臺灣臺中地方法院民事判決               98年度婚字第725號
原      告  甲○○
訴訟代理人  乙○○
被      告  丙○○
上列當事人間請求離婚事件，經臺灣桃園地方法院裁定移轉管轄
，本院於民國九十八年九月三十日言詞辯論終結，判決如下：
    主      文
准原告與被告離婚。
訴訟費用由被告負擔。
    事實及理由
一、原告主張：原告原為中國大陸地區人士，現已取得臺灣之身
    分證。兩造於民國九十二年三月四日在大陸地區福建省寧德
    市登記結婚，並於同年三月二十七日申登戶籍在案，嗣原告
    來臺與被告同住在臺中市○○路○段二０六號六樓之三。惟
    婚後被告因違反毒品危害防制條例，經臺灣桃園地方法院以
    九十四年度重訴字第一一號刑事判決判處有期徒刑十三年確
    定在案。爰依民法第一千零五十二條第一項第十款及同條第
    二項之規定，請准判決兩造離婚等語。並聲明：如主文所示
    。
二、被告則以：兩造婚後同住在臺中市○○路○段二０六號六樓
    之三；九十三年底因運輸毒品被收押，後被判刑十三年確定
    ，已入監服刑逾五年；對於原告訴請判決離婚並無意見，同
    意離婚等語。
三、原告主張兩造於九十二年三月四日結婚，現婚姻關係尚存續
    中，及被告因違反毒品危害防制條例，經臺灣桃園地方法院
    以九十四年度重訴字第一一號刑事判決判處有期徒刑十三年
    確定在案等事實，除據提出戶籍謄本、經財團法人海峽交流
    基金會驗證之結婚公證書為證外，並經本院依職權調閱臺灣
    高等法院被告前案紀錄表核閱屬實，且為被告所不爭執，自
    堪信為真實。
四、按民法第一千零五十二條第二項所稱「有前項以外之重大事
    由，難以維持婚姻者」，乃抽象的、概括的離婚事由，係民
    法親屬編於七十四年修正時，為因應實際需要，參酌各國立
    法例，導入破綻主義思想所增設。但其事由應由夫妻之一方
    負責者，僅他方得請求離婚，是其所採者為消極破綻主義精
    神，而非積極破綻主義。關於是否為難以維持婚姻之重大事
    由，其判斷標準為婚姻是否已生破綻而無回復之希望。而婚
    姻是否已生破綻而無回復之希望，則應依客觀的標準，即難
    以維持婚姻之事實，是否已達於倘處於同一境況，任何人均
    將喪失維持婚姻意欲之程度而定。至於同條但書所規定「難
    以維持婚姻之重大事由應由夫妻之一方負責者，僅他方得請
    求離婚」，乃因如肯定有責配偶之離婚請求，無異承認恣意
    離婚，破壞婚姻秩序，且有背於道義，尤其違反自己清白（
    clean hands） 之法理，有欠公允，同時亦與國民之法感情
    及倫理觀念不合，因而採消極破綻主義。然若夫妻雙方均為
    有責時，則應衡量比較雙方之有責程度，而許責任較輕之一
    方向應負主要責任之他方請求離婚，以符合公平（最高法院
    九十四年臺上字第二０五九號判決意旨、九十五年度第五次
    民事庭會議決議參照）。本件被告因違反毒品危害防制條例
    ，經判處有期徒刑十三年確定在案，有如前述，被告長期在
    監，致兩造因此長期處於分居狀態，無任何實質夫妻生活，
    婚姻關係形同虛設，顯與婚姻係一男一女之兩性結合，以組
    織家庭，共同生活為目的之宗旨相違背，自得認與所謂難以
    維持婚姻之重大事由相當。又本件兩造難以維持婚姻之重大
    事由，難認原告為較重之一方。揆諸前揭說明，原告依民法
    第一千零五十二條第二項規定請求離婚，洵屬正當，應予准
    許。
五、又離婚之訴為形成之訴，訴訟標的依通說為形成權即離婚事
    由之存否，於同一當事人主張多項離婚原因時，如法院認其
    中一項為有理由，對於當事人之其他主張即無須審酌。本件
    原告主張離婚之原因雖有民法第一千零五十二條第一項第十
    款及第二項其他重大事由，惟其請求本院擇一為原告勝訴判
    決，則本院既已依民法第一千零五十二條第二項之規定准予
    兩造離婚，則對於原告之其他主張，自無審究之必要，併為
    敘明。
六、訴訟費用負擔之依據：民事訴訟法第七十八條。
中    華    民    國    98    年    10    月    14    日
                   家事法庭   法  官  簡賢坤
以上正本係照原本作成。
如對本判決上訴，須於判決送達後20日之不變期間內，向本院提
出上訴狀（須附繕本）。
中    華    民    國    98    年    10    月    14    日
                              書記官  廖日晟


司法院資訊處製作；財團法人民間司法改革基金會備份。
